臺灣橋頭地方法院民事小額判決　　　 110年度橋小字第1070號

原　　　告　林琮智　
被　　　告　王芷宜　
兼　法　定　
代　理　人　廖奕麒　
兼王芷宜法
定代理人及
上一人訴訟
代　理　人　王國強　
上列當事人間請求損害賠償事件，本院於民國111年2月15日言詞
辯論終結，判決如下：
    主  文
被告王國強應給付原告新臺幣貳萬伍仟元，及自民國一百一十年
九月二十四日起至清償日止，按週年利率百分之五計算之利息。
原告其餘之訴駁回。
訴訟費用新臺幣壹仟元由被告負擔四分之一，餘由原告負擔。
本判決關於原告勝訴部分得假執行，但被告王國強如以新臺幣貳
萬伍仟元為原告供擔保，免為假執行。
原告其餘假執行之聲請駁回。
    事實及理由
一、原告主張：被告王國強長期擔任高雄市左營區文萊路大匠之
    峰社區（下稱系爭社區）主委或財務委員職務，竟因原告對
    社區公共事務提出質疑心生不滿，於民國109年7月11日，在
    系爭社區區分所有權人會議（下稱系爭會議）中，公然以麥
    克風對現場出席住戶以原告自以為是，自命清高、事情沒照
    原告的意見就不行、把別人的車刮傷、機車車位抽籤要2個
    車位就要2個車位，還跟被告吵架，自以為是，很了不起等
    語誹謗原告，但王國強所述均非事實，其公然傳述不實事項
    顯已侵害原告名譽權，致原告受有精神損害，應賠償慰撫金
    新臺幣（下同）10萬元，又被告王芷宜出於幫助王國強之意
    ，在現場準備筆記型電腦撥放原告搭乘電梯之畫面，其與王
    國強分工合作，應與王國強連帶負賠償之責；又王芷宜行為
    時尚未成年，應與其法定代理人即父母王國強、被告廖奕麒
    連帶負責。爰依侵權行為之法律關係提起本件訴訟，聲明：
    (一)被告應連帶給付原告10萬元，及自起訴狀繕本送達翌日
    起至清償日止，按週年利率5%計算之利息。(二)願供擔保，
    請准宣告假執行。
二、被告則以：王國強沒有刻意要毀損原告名譽，只是提醒大家
    注意社區事務；王芷宜只是幫忙，不知道自己要撥放的是什
    麼東西等語，資為抗辯。聲明：原告之訴駁回。
三、本院之判斷：
(一)按因故意或過失，不法侵害他人之權利者，負損害賠償責任
    ；不法侵害他人之身體、健康、名譽、自由、信用、隱私、
    貞操，或不法侵害其他人格法益而情節重大者，被害人雖非
    財產上之損害，亦得請求賠償相當之金額，民法第184條第
    1項前段、第195條第1項分別定有明文。
(二)原告主張王國強在系爭社區於前開時間舉行系爭會議時，曾
    對系爭社區住戶公開提及刮車、兩個車位等事情，且有提到
    原告姓名，而過程中王芷宜有操作筆記型電腦撥放原告搭乘
    電梯的畫面等事實，業據提出現場照片為證（本院卷第23頁
    ），且與現場錄影內容大致相符，有本院勘驗筆錄可稽（本
    院卷第149至152頁），復未經被告爭執堪認可信。而原告主
    張名譽權受損，被告應連帶賠償，為被告所否認，經查：
 1、王國強部分:
 (1)經本院當庭勘驗現場錄影內容，結果顯示王國強在系爭會議
    中曾拿麥克風公然向住戶表示「...你在電梯有沒有講過我
    的…說我要「陳水」（意義不明），有沒有？林琮智先生，
    你有沒有講過這句話？好，你都保持沉默。」、「你在大樓
    沒有貢獻沒有關係，不要破壞大樓的公道，要撥放給大家看
    （嗣王芷宜上前撥放原告搭乘電梯之影片）」、「社區管委
    會委員，基於…都是無給職，只要是住戶都是可以做個委員
    的，不要因為你自己了不起，然後生氣…索取委託書，到處
    一直在弄，我都搞不清楚。」等語，明確指出原告姓名後，
    稱原告「沒有貢獻」、「破壞大樓的公道」、「自己了不起
    」、「到處一直在弄」等語，更公然撥放原告影像，顯係故
    意以上開負面言語指涉原告，足使人將上開言論與原告之姓
    名、外觀相連結，且可能使在場眾人對原告產生四處鑽營、
    無事生非等不良觀感或負面聯想，堪認王國強此部分行為確
    已侵害原告名譽權。
 (2)原告雖另主張遭被告以刮車及要車位之事誹謗，致其名譽權
    受損云云，惟查王國強是在影片最開始時突然持麥克風表示
    「沒有關係，好不好？停車是你…住戶已經跟你講說你停車
    的時候，人先下車，再後退，再進去，你把人家鄰居、鄰邊
    的車子弄得亂七…都不…刮到傷了，講了你們都不聽…」、
    「抽籤的時候，你就說你們要兩個位子，我說為什麼可以兩
    個位子？你也來給我亂，還跟我吵架，我有我是三台摩托車
    ，我也只能擠一個，就是你要一定要擠，一定要停兩個位子
    ，不要那麼自私，好不好？」但此時王國強尚未提到原告姓
    名，也沒有明確指述所說的對象是誰（這些話都結束後，才
    出現前述提到原告姓名之言論，但沒有說明前面講的事情是
    否與原告有關），因此這些話的住戶是否能夠知道王國強所
    指的就是原告，非無疑問，對照系爭社區住戶吳思萱於另案
    （橋頭地方檢察署110年度偵字第925號，該案係原告對王國
    強提出妨害名譽告訴，下稱系爭刑案）警詢時陳稱：王國強
    沒有指名道姓說刮車的是誰，只是提醒，我不知道他說停車
    的時候人要先下車所指為何等語（警卷第16頁），堪認兩造
    以外之其他住戶未必能夠認知上開內容與原告有關，難認此
    部分言論已貶損原告名譽。
 (3)按慰藉金之賠償須以人格權遭遇侵害，使精神上受有痛苦為
    必要，其核給之標準固與財產上損害之計算不同，然非不可
    斟酌雙方身分資力、加害程度，及其他各種情形核定相當之
    數額。爰審酌本件被告所為，係對社區眾人明確指出原告姓
    名後，以「沒有貢獻」、「破壞大樓的公道」、「自己了不
    起」、「到處一直在弄」等語指涉原告，對原告名譽產生負
    面影響，並斟酌現場照片顯示當時在場人數甚多，及王國強
    行為方式是公開提到原告姓名並撥放原告影像，但指涉內容
    尚非具體等事實，兼衡原告於109年間有2筆所得資料、名下
    有2筆財產資料；王國強109年間有9筆所得資料、名下有12
    筆財產資料，有兩造稅務電子閘門財產所得調件明細表可參
    （本院卷證物袋內），及其他一切情況，認原告得請求之慰
    撫金應以2萬5千元為適當。
 2、王芷宜、廖奕麒部分：按當事人主張有利於己之事實者，就
    其事實有舉證之責任，其因侵權行為所生之損害賠償請求權
    ，以侵權行為人有故意或過失不法侵害他人之權利為成立要
    件；倘侵權行為人否認有故意或過失，即應由請求人就此利
    己之事實舉證證明。王芷宜有撥放前開影像，及王國強所為
    已侵害原告名譽權等之事實，雖經認定如前，但仍應由原告
    就王芷宜對此有故意或過失負舉證之責。經查：被告辯稱王
    芷宜不知道自己撥的是什麼東西等語，核與王芷宜於系爭刑
    案警詢時陳稱：當天我本來是坐在底下，因為我父親王國強
    在台上要播放影片，都播不出來，所以我才上去幫忙，我不
    知道這個影片是什麼東西，也不知道是怎麼來的等語（警卷
    第19至20頁）一致，復與前開勘驗結果顯示王芷宜確實是中
    途才上前操作電腦，而非一開始就在王國強旁邊之情形相符
    ，而一般大樓召開區分所有權人會議時為討論相關事務而公
    開播放影片，並非罕見，通常也未必會涉及違法或侵權之事
    ，本件又無事證可資確認王芷宜就原告與王國強之紛爭或王
    國強所為言論之真實性、適法性有何故意或過失存在，自難
    僅因其當時播放影片之事實，即認其應與王國強連帶負賠償
    之責。又本件既無從認定王芷宜應負賠償之責，原告主張其
    法定代理人廖奕麒應與其連帶賠償，自非有據。
四、綜上所述，原告主張王國強應給付原告2萬5千元，及自起訴
    狀繕本送達翌日即110年9月24日起（見本院卷第47頁）至清
    償日止，按週年利率5%計算之利息，為有理由，應予准許，
    逾此範圍之請求，則無理由，應予駁回。
五、本件原告勝訴部分係法院依小額程序為被告敗訴之判決，爰
    依民事訴訟法第436條之20之規定宣告假執行；並依同法第
    436條之23準用第436條第2項，適用同法第392條第2項規定
    宣告被告如預供擔保，免為假執行。原告雖聲明請准宣告假
    執行，但此僅在促請注意，本院毋庸另為准駁之諭知。原告
    敗訴部分，假執行之聲請無所附麗，應予駁回。
六、本件事證已臻明確，兩造其餘主張陳述及所提之證據，經審
    酌後於本件判決結果無影響，爰不逐一論述，附此敘明。
七、訴訟費用負擔之依據：民事訴訟法第79條。
中　　華　　民　　國　 111　　年　　3 　　月　　3 　　日
          　　　　橋頭簡易庭  法      官    呂維翰
以上正本與原本相符。
民事訴訟法第436條之24第2項：對於本判決之上訴，非以違背法
令為理由，不得為之。
如對本判決上訴，須於判決送達後20日內向本院提出上訴狀，並
須表明原判決所違背之法令及其具體內容與依訴訟資料可認為原
判決有違背法令之具體事實之上訴理由（須按他造當事人之人數
附繕本）。
中　　華　　民　　國　 111　　年　　3 　　月　　3 　　日
                              書  記  官    薛如媛
訴訟費用計算式：
裁判費            1,000元
合計              1,000元